【裁判字號】    97,裁,999
【裁判日期】    970131
【裁判案由】    違反海關緝私條例
【裁判全文】
最  高  行  政  法  院  裁  定
                                     97年度裁字第00999號
再 審原 告  宜德企業有限公司
代  表  人  甲○○
再 審被 告  財政部基隆關稅局
代  表  人  乙  ○
上列當事人間違反海關緝私條例事件，再審原告對於中華民國94
年8月30日本院94年度判字第01311號判決及93年2月12日臺北高
等行政法院91年度訴第5341號判決，提起再審之訴，本院裁定如
下：
    主  文
再審之訴駁回。
再審訴訟費用由再審原告負擔。
    理  由
一、本件再審原告對本院94年度判字第01311號判決(以下稱原確
    定判決)及臺北高等行政法院91年度訴字第5341號判決(以下
    稱原審判決)，同時以有行政訴訟法第273條第1項第1款適用
    法規顯有錯誤事由提起再審之訴，依同法第275條第2項規定
    ，由本院合併管轄，合先敘明。
二、按再審原告提起再審之訴，應依行政訴訟法第277條第1項第
    4款表明再審理由，此為必須具備之程式。所謂表明再審理
    由，必須指明確定判決有如何合於法定再審事由之具體情事
    ，始為相當，倘僅泛言有何條款之再審事由，而無具體情事
    者，或所主張之再審事由，與行政訴訟法第273條及第274條
    規定不符者，均不得謂已合法表明再審理由。如未表明再審
    理由，法院無庸命其補正。
三、再審原告再審意旨略謂：1.依「臺灣省菸酒公賣局辦理外國
    菸酒進口申請作業注意事項」(以下稱菸酒進口申請注意事
    項)第4條：「產地證明書請用正本，由原產國政府或商會核
    發，否則恕不背書…」。意即產地證明可由原產國政府或其
    商會核發均可，但原審判決及原確定判決竟忽視上開規定，
    而以「上訴人所檢附並非馬來西亞政府核發之產地證明，而
    是檳州中華總商會所製發，…自難認定系爭貨物原產地為馬
    來西亞。」實有適用法規顯有錯誤情事。2.再審原告自民國
    89年元月起即依規定，向臺灣省菸酒公賣局（簡稱公賣局）
    申請進口系爭之「禾特級二鍋頭」酒，此並經公賣局90年
    10月9日出具(90)公業字第0020989號函，足供佐證，自應受
    信賴利益之保護。然原審判決及原確定判決，竟忽視上開卷
    宗內所記載之事實關係，認定公賣局核准進口之函件，僅足
    證明得自馬來西亞進口系爭貨物，無從證明進口之貨物為馬
    來西亞之產地，實有認定事實與卷載內容所記載之事實關係
    互相矛盾，屬法律錯誤之情事等語。
四、本院查：(一)再審原告提起本件再審之訴，雖主張原審判決
    及原確定判決有行政訴訟法第273條第1項第1款適用法規顯
    有錯誤事由，惟原審判決認定再審原告所檢附之產地證明，
    非屬馬來西亞政府所核發，僅為檳州中華總商會所掣發，經
    我國駐馬來西亞代表處經濟組查證結果，該商會僅收少許手
    續費而未派員實地查訪，自難確認本件再審原告所進口之貨
    物係馬來西亞產製之商品部分，係屬於事實認定及證據取捨
    問題，是該部分與是否適用菸酒進口申請注意事項第4條顯
    屬無關。再審原告以與菸酒進口申請注意事項第4條無關之
    情事指摘未適用該規定顯有錯誤，難認有具體指明原確定判
    決有如何合於適用法規顯有錯誤之具體情事。(二)再審原告
    受核准自馬來西亞進口禾特級二鍋頭酒，與其實際進口之
    貨物係自何處，分屬二事，本件實際進口之貨物是否為大陸
    物品，是事實問題，顯與再審原告受核准進口禾特級二鍋
    酒是否有信賴利益無關。再審原告主張其依據法令向公賣局
    申辦並准進口應受信賴利益之保護云云，亦難認有具體指明
    原確定判決有如何合於再審事由具體情事。(三)再審原告另
    主張原審判決及原確定判決有認定事實與卷載內容所記載之
    事實關係互相矛盾，屬法律錯誤之情事部分，並未具體表明
    有何再審理由。(四)從而，再審原告提起本件再審之訴，未
    合法表明再審理由，再審之訴不合法，應予駁回。
五、依行政訴訟法第278條第1項、第104條、民事訴訟法第95條
    、第78條，裁定如主文。
中    華    民    國    97    年    1     月    31    日
                    最高行政法院第三庭
                        審判長法官  黃  璽  君
                              法官  林  茂  權
                              法官  鄭  忠  仁
                              法官  黃  本  仁
                              法官  吳  東  都
以  上  正  本  證  明  與  原  本  無  異
中    華    民    國    97    年    1     月    31    日
                              書記官  莊  俊  亨


司法院資訊處製作；財團法人民間司法改革基金會備份。
